【裁判字號】    96,訴,2788
【裁判日期】    970110
【裁判案由】    妨害自由等
【裁判全文】
臺灣板橋地方法院刑事判決              96年度訴字第2788號
公  訴  人  臺灣板橋地方法院檢察署檢察官
被      告  己○○
選任辯護人  邱群傑  律師
            許卓敏  律師
            賴志凱  律師
被      告  乙○○
                      號
選任辯護人  林正忠  律師
被      告  壬○○
輔  佐  人  癸○○
選任辯護人  鍾耀盛  律師
被      告  丁○○
            庚○○
            甲○○
            丙○○
上  一  人
選任辯護人  謝新平  律師
上列被告等因妨害自由等案件，經檢察官提起公訴（九十六年度
偵字第九一四九號），本院判決如下：
    主  文
己○○、乙○○、丁○○、庚○○、甲○○共同以恐嚇之方法，
剝奪人之行動自由，乙○○處有期徒刑拾壹月，減為有期徒刑伍
月又拾伍日，如易科罰金以新臺幣壹仟元折算壹日。己○○、丁○○、庚○○、甲○○各處有期徒刑玖月，減為有期徒刑肆月又
拾伍日，如易科罰金，均以新臺幣壹仟元折算壹日。扣案之子彈
外型之金屬物貳顆沒收。
壬○○共同以恐嚇之方法，剝奪人之行動自由，處有期徒刑拾壹
月，減為有期徒刑伍月又拾伍日，如易科罰金以新臺幣壹仟元折
算壹日，扣案之子彈外型之金屬物貳顆沒收；又教唆公務員洩漏
中華民國國防以外應秘密之消息，處有期徒刑月，減為有期徒
刑壹月又拾伍日，如易科罰金以新臺幣壹仟元折算壹日。應執行
有期徒刑陸月，如易科罰金，以新臺幣壹仟元折算壹日。扣案之
子彈外型之金屬物貳顆沒收。
丙○○共同以恐嚇之方法，剝奪人之行動自由，處有期徒刑柒月
，減為有期徒刑月又拾伍日，如易科罰金以新臺幣壹仟元折算
壹日，扣案之子彈外型之金屬物貳顆沒收；又公務員洩漏中華民
國國防以外應秘密之消息，處有期徒刑月，減為有期徒刑壹月
又拾伍日，如易科罰金以新臺幣壹仟元折算壹日。應執行有期徒
刑肆月，如易科罰金，以新臺幣壹仟元折算壹日，扣案之子彈外
型之金屬物貳顆沒收。
    事  實
一、己○○與戊○○曾於民國九十五年間合資從事保養品事業，
    惟因經營虧損而協議拆夥，己○○投資金額較多，惟戊○○
    並無協商虧損分擔及貨物如何處理之意，又因己○○委託戊○○代為處理房屋租賃、押金、稅金等事宜發生嫌隙，己○○告知其女友乙○○上情，乙○○表示將委託友人向戊○○
    討債，與友人丁○○聯繫後，己○○、乙○○、丁○○與其
    男友壬○○共同基於妨害自由之犯意聯絡，於九十六年四月
    十九日十八時許，由己○○駕駛車號４９７６－ＰＥ號自用
    小客車搭載乙○○，一同至戊○○友人潘宜典經營位於臺北
    縣蘆洲市○○路二七五號之「ＪＰＯ汽車美容店」尋找戊○○，並由己○○向戊○○陳稱：「事情今天不解決押租金之
    事，以後還是要解決，要是你不跟我走，我就在門口等你」
    等，戊○○擔心影響友人生意，遂同意與己○○一同離去討
    論債務，己○○隨即搭載戊○○前往臺北縣蘆洲市○○路上
    之「小歇泡沫紅茶店」（下稱小歇紅茶店），並由乙○○以
    其所使用之0000000000號行動電話撥打丁○○所
    使用之0000000000號行動電話，邀集丁○○、壬○○一同前往小歇紅茶店共同催討債務，壬○○乃再邀集寄
    居於其租屋處之甲○○、庚○○一同前往助勢，嗣壬○○、
    丁○○、甲○○、庚○○等人於同日陸續抵達小歇紅茶店後
    ，即與己○○、乙○○共同基於妨害自由之犯意聯絡及行為
    分擔，由己○○、乙○○、壬○○及丁○○向戊○○催討債
    務，庚○○、甲○○則在旁看管戊○○之行動，不准戊○○
    離開小歇紅茶店，庚○○更於戊○○前往廁所如廁時跟隨在
    旁看管，以此方式限制戊○○之行動自由；壬○○並向戊○○恫稱：「你欠己○○錢，己○○欠我錢，所以等於你欠我
    錢，我今天一定要拿到錢，如果你不願意去提款來還，就先
    抓你到旁邊打」等加害人之生命、身體之事，脅迫戊○○當
    日清償新台幣（下同）二十三萬元，戊○○則以皮包留在「
    ＪＰＯ汽車美容店」為由搪塞，壬○○不讓戊○○離開現場
    ，由己○○、乙○○隨即前往「ＪＰＯ車美容店」將戊○○
    之皮包取至小歇紅茶店，戊○○因前遭壬○○恫嚇而心生畏
    懼，又遭庚○○、甲○○在旁看管，只得允諾前往領款，壬○○即指示庚○○、甲○○陪同戊○○共同前往臺北縣蘆洲
    市○○○路上之郵局提領六萬元，提款完畢返回小歇紅茶店
    後，並將前開六萬元交予壬○○，壬○○則將六萬元轉交予
    己○○及乙○○；壬○○復要求戊○○將皮包內之現金二萬
    三千元交出以抵償債務，戊○○因畏懼遭人毆打，乃依指示
    從皮包內交付二萬三千元予壬○○，壬○○交付給乙○○；
    詎己○○、壬○○等人復要求戊○○當日一定要清償二十三
    萬元，戊○○因恐遭到毆打，乃多次以電話聯絡其母親丁秋
    雪及其胞兄陳揚仁，表示急需用錢，要求丁秋雪、陳揚仁協
    助調取現金十二萬元，丁秋雪、陳揚仁因接獲戊○○友人潘
    宜典通知，察覺有異，乃一面假意拖延時間，一面報警處理
    ，己○○等人於等候戊○○母親丁秋雪調取現金期間，竟於
    同日二十一時五十八分許，由乙○○、庚○○、甲○○帶同
    戊○○至臺北縣蘆洲市○○路上之新竹國際商業銀行，轉帳
    三萬元至乙○○所提供不知情之丈夫許盛竹所有之臺灣土地
    銀行帳號000000000000號帳戶內，戊○○完成
    轉帳程序返回小歇紅茶店後。壬○○向戊○○展示其有子彈
    外型之金屬二顆（所涉違反槍砲彈藥刀械管制條例部分，另
    為不起訴處分），並對戊○○恫稱：「我是天道盟的顧問，
    我有槍，要是你不好好合作，我就帶你去山上埋掉」、並與
    庚○○談論曾經將人帶山上埋掉，等加害人之生命、身體之
    事，使戊○○心生畏懼，致生危害於安全，庚○○並稱要戊○○跟他們老大配合，壬○○命令戊○○將其皮包內之身分
    證、健保卡、照片等物交出，戊○○擔心被打，交出後由甲○○外出影印後，壬○○將戊○○身分證、健保卡影本交予
    丁○○保管，壬○○復向戊○○恫稱：「有照片、身分證就
    可以隨時找到你，你要是跑掉，就去你家放火，對你家人不
    利」等加害人之生命、身體之事，要戊○○好好配合。嗣後
    臺北縣政府警察局蘆洲分局五股分駐所（下稱五股分駐所）
    擔任員警之丙○○受壬○○邀約，前往小歇紅茶店內，基於
    妨害自由之犯意聯絡，與庚○○、甲○○共同看管戊○○，
    嗣壬○○於同日二十三時二十分許教唆丙○○查詢戊○○之
    前科資料，並告知戊○○之身分證字號後，丙○○即基於洩
    露關於中華民國國防以外秘密之犯意，以其0000000
    000號行動電話撥打回五股分駐所，向不知情之值班警員
    彭達鉦謊稱：該身分證號之人有吸食毒品惡習並可能已遭通
    緝，請代為查詢前科資料云云，使彭達鉦信以為真，而代為
    查詢戊○○之前科資料並告知丙○○，丙○○再將戊○○並
    無前科素行之消息告知壬○○。己○○、乙○○、丁○○又
    為己○○投資保養品生意虧損一事，要求戊○○簽立本票作
    為擔保，戊○○原先不從，己○○、丁○○乃分別取煙灰缸
    、水杯等物，作勢欲砸向戊○○，乙○○說如果不簽就把人
    帶走，此時乙○○則以其上開電話撥打予不知情之辛○○（
    另為不起訴處分）使用之0000000000號行動電話
    ，商請辛○○攜帶本票、切結書前往小歇紅茶店供渠等使用
    ，戊○○見己○○人多勢眾，己○○、丁○○作勢攻擊，因
    而心生畏懼，乃依己○○等人之指示，簽發票面金額六十萬
    元之本票三紙、票面金額八十萬元之本票一紙及現金保管切
    結書四紙交付予陳德揚等人。嗣戊○○簽畢本票後，壬○○
    復要求戊○○以庚○○所使用之0000000000號行
    動電話撥打予丁秋雪0000000000號，詢問調現事
    宜是否完成，經與丁秋雪約定於臺北縣三重市○○路與三重
    市○○路口取款後，壬○○即與戊○○一同前往該路口取款
    ，並授意庚○○、甲○○、丙○○跟在其後注意狀況，以防
    止戊○○趁隙離去。嗣於翌日凌晨零時四十分許，壬○○、
    庚○○、甲○○、丙○○於上開路口取款時，為警當場查獲
    ，扣得子彈外型之金屬物二顆；警方並於同日凌晨零時四十
    五分許，在小歇紅茶店內查獲己○○、丁○○、辛○○等人
    ，並在丁○○提包內起出戊○○之身分證影本、健保卡影本
    、照片一張，在己○○身上本票四張、現金保管切結書四紙
    等物；復於同日凌晨二時許，通知乙○○到場說明，並扣得
    自戊○○處取得之現金八萬元及匯款交易明細一紙，始循線
    查獲上情。
二、案經戊○○訴由臺北縣政府警察局蘆洲分局報請臺灣板橋地
    方法院檢察署檢察官偵查起訴。
    理  由
壹、程序方面：
一、按被告以外之人於審判外之言詞或書面陳述，除法律有規定
    者外，不得作為證據；被告以外之人於審判外向法官所為之
    陳述，得為證據。被告以外之人於偵查中向檢察官所為之陳
    述，除顯有不可信之情況者外，得為證據；被告以外之人於
    檢察事務官、司法警察官或司法警察調查中所為之陳述，與
    審判中不符時，其先前之陳述具有較可信之特別情況，且為
    證明犯罪事實存否所必要者，得為證據；被告以外之人於審
    判外之陳述，雖不符前四條之規定，而經當事人於審判程序
    同意作為證據，法院審酌該言詞陳述或書面陳述作成時之情
    況，認為適當者，亦得為證據。當事人、代理人或辯護人於
    法院調查證據時，知有第一百五十九條第一項不得為證據之
    情形，而未於言詞辯論終結前聲明異議者，視為有前項之同
    意，刑事訴訟法第一百五十九條、第一百五十九條之一、第
    一百五十九條之二、第一百五十九條之五分別定有明文。下
    列所引用之辛○○、丁秋雪、陳揚仁、潘宜典、潘玉山於偵
    查中證述，均經具結，且無顯不可信之情形，均有證據能力
    。又證人黃智勇、宋佳怡於偵查中證述，並無顯不可信，檢
    察官、被告及辯護人均同意作為證據，依上開規定，認有證
    據能力。又刑事審判上之共同被告，係為訴訟經濟等原因，
    由檢察官合併或追加起訴，或由法院合併審判所形成，其間
    各別被告及犯罪事實仍獨立存在，各被告對於其他共同被告
    之案件而言，為被告以外之人，具證人之適格。故共同被告
    應於審判中依人證之調查程序，到場具結陳述，並接受其他
    共同被告之詰問，其陳述始得作為認定被告犯罪事實之判斷
    依據；至其於審判外之陳述，基本上仍屬傳聞證據，依刑事
    訴訟法第一百五十九條第一項規定，除有法律規定外，不得
    為證據，非因其已到庭具結作證經交互詰問後，其審判外陳
    述之瑕疵即已治癒，而當然有證據能力，仍應依刑事訴訟法
    第一百五十九條之一、同條之二規定，以判斷其有無證據能
    力。從而，被告等人於警詢及偵查中供述，對於其他共同被
    告而言，均屬審判外陳述，而被告等人於偵查中供述，就涉
    及其他被告部分，檢察官告知如恐因陳述有導致受刑事追溯
    或處罰之情形，而得拒絕證言，均經具結而為證述，並無顯
    不可信之情形，依刑事訴訟法第一百五十九條之一第二項規
    定，均有證據能力。至於被告等人於警詢中供述，渠等於偵
    查中均未供稱警方有以不法方式取供，且被查獲之被告丙○○為員警，對於刑事訴訟法所規定之被告權利事項及製作筆
    錄之相關規定知之甚詳，倘若被告等人於警詢中遭不法取供
    ，被告等人自會向內勤檢察官陳明。又所謂具有「較可信之
    特別情況」之例外條件，應就前後陳述之外部附隨之環境或
    條件，即外部客觀證據（例如該被告以外之人於審判外陳述
    之情緒、態度等情狀，或於審判中有無明顯受威脅之情形，
    或因和解或其他原因而有明顯之迴護情形、警詢筆錄有無告
    知權利事項、拒絕夜間訊問等等），資為判斷。本件被告等
    人製作警詢筆錄，警方均告知權利事項，被告等人對於至小
    歇紅茶店之目的是為解決告訴人與被告己○○之債權債務等
    經過供述自然、合乎邏輯，反之被告等人經起訴後因自身涉
    犯罪嫌，渠等於審理詰問程序中具結作證互相維護之詞相較
    ，前者較無矛盾之處，具有特別可信之情形，有證據能力，
    先予敘明。
貳、實體方面
一、訊據被告己○○等人均否認上開犯罪事實。己○○辯稱：伊
    與告訴人戊○○有投資及房屋租賃押租金之糾紛，伊女友乙○○認為伊不會處理，所以叫朋友即被告丁○○、壬○○等
    人幫忙處理，伊不知道會變成這樣云云。被告乙○○辯稱：
    伊沒有妨害自由，沒有恐嚇，只是約被告丁○○等人一起吃
    飯，告訴人領錢、轉帳都是自願云云。被告壬○○辯稱：沒
    有恐嚇告訴人，是告訴人要伊陪他去領錢，身分證件是自願
    拿出來放在桌上，後來告訴人也是拜託伊陪他去跟他媽媽拿
    錢云云。被告丁○○辯稱：伊只是去小歇紅茶店吃飯而已，
    沒有妨害自由、恐嚇云云。被告庚○○辯稱：當日只是跟被
    告壬○○相約吃飯，告訴人說找不到提款機，所以拜託伊帶
    他去，伊沒有妨害自由、恐嚇等情。被告甲○○辯稱：當時
    去小歇紅茶店只是聊天吃飯，身分證、健保卡是伊拿去影印
    ，告訴人要去銀行提款、轉帳都不認識路，拜託伊帶他去，
    沒有妨害自由、恐嚇云云。被告丙○○辯稱：伊認識被告壬○○，下班後被告壬○○約伊吃宵夜，伊在旁邊吃東西覺得
    很可疑，所以才打電話回去派出所查前科，當時被告壬○○
    只有告知身分證字號，沒有要求伊查前科，是伊自己為爭取
    績效去查前科而已云云。經查：
    (一)被告己○○委託告訴人戊○○處理房屋租賃等事，於九十
      六年三月間，被告己○○曾匯款十三萬元及交付二張四萬
      五千元支票給告訴人，告訴人嗣後無法處理，並未與被告
      己○○處理，直到九十六年八月間被告己○○交保後，始
      將上開金額交還被告己○○；且被告己○○曾出資三百萬
      元與告訴人共同投資保養品生意，雙方帳務於九十六年四
      月間均未結算，遲至同年八月間被告己○○交保後始完成
      結算，告訴人並給付三十萬元給被告己○○，此經告訴人
      到庭證述詳實，並有和解書附卷可參。是被告己○○與告
      訴人間確有債權債務關係存在無誤。
    (二)被告等人追討債務過程有無妨害自由部分，告訴人到庭結
      證稱：於九十六年四月十九日十八時許，被告己○○、乙○○至潘宜典經營之「ＪＰＯ汽車美容店」跟告訴人說事
      情還是要解決，一直站在店門口等伊，後來伊怕影響朋友
      之生意，就同意坐被告己○○之車一起到小歇紅茶店討論
      ，到小歇紅茶店後，未幾，被告丁○○、壬○○亦到場，
      之後被告庚○○、甲○○亦陸續到小歇紅茶店，都坐在一
      起，被告壬○○有跟伊講過，說伊欠己○○錢，己○○欠
      他錢，所以要跟被告壬○○來解決，今天一定要把二十三
      萬元還清，他說這是伊欠己○○的二十三萬元，伊想應該
      是指押租金的問題。因為伊不認識被告壬○○，一開始沒
      有打算要還錢，當時也沒有帶皮包出來，伊說想回汽車美
      容店去拿皮包，但是被告壬○○說不可以，所以由己○○
      去拿皮包，拿到皮包之後，被告壬○○叫伊去提款，伊不
      肯，被告壬○○就說要抓伊到旁邊打，伊怕被打所以就同
      意領錢給他，被告壬○○就叫被告庚○○、甲○○帶伊去
      旁邊提款，後來把六萬元給壬○○後，又問伊皮包內有沒
      有錢，並叫伊打開來看，發現還有二萬三千元，伊就把錢
      給被告壬○○，但是被告壬○○說不夠，就叫伊打電話跟
      家人拿錢，伊沒有帶手機，就用己○○之手機打電話給伊
      母親（丁秋雪），要借十五萬元，在準備期間壬○○表示
      可以轉帳，被告庚○○、甲○○、乙○○帶伊去轉帳，轉
      帳後就打電話問母親準備好了沒，伊的母親說沒那快，又
      問為何需要錢，伊只說有急用，伊的母親要伊回家拿，但
      是伊回答說不可以，被告壬○○要伊母親拿錢過來，期間
      連去廁所時庚○○也要跟去。被告壬○○有拿子彈給伊看
      ，叫伊要合作一點，說他是天道盟的顧問，庚○○也叫伊
      要跟他們的老大壬○○配合，被告庚○○、壬○○兩人談
      論之前有用剷子埋過誰，還跟伊說不領錢就打。壬○○有
      跟伊要身分證、健保卡，伊就給他後拿給旁邊的人去影印
      ，被告壬○○說上面有伊的資料還有照片可以找得到，如
      果跑掉，要去伊家放火，影印回來後有把正本還給伊，被
      告丙○○是轉帳之後才到，有坐在同一桌，但是沒有恐嚇
      伊，也沒有跟伊說話。後來談到投資保養品的事，被告己○○叫伊簽本票，伊本來不要簽，被告乙○○說不然不要
      簽，要帶伊走，跟被告己○○也發生爭執，被告己○○拿
      煙灰缸高舉起來，被告丁○○也有拿水杯高舉起來，作勢
      要嚇伊。簽本票時，被告己○○、乙○○、丁○○在旁邊
      ，被告庚○○、甲○○、丙○○都是站著。後來要伊的母
      親送錢到臺北縣蘆洲市○○路、三重市○○路口，就是徐
      匯中學。伊跟被告壬○○走在馬路的一邊，被告壬○○叫
      庚○○、甲○○，丙○○走在馬路的對面等語。核與告訴
      人於警詢、偵查中證述內容大致相符，並無矛盾之處。比
      對下列被告等人於警詢、偵查中供述：
      (1)被告己○○於警詢中供稱：伊至汽車美容店去找告訴人
      ，後來告訴人同意上車一同吃飯，被告乙○○就叫被告壬○○、丁○○一起來，後來又有二個不認識朋友即被告庚○○、甲○○過來，而被告庚○○、甲○○負責看管告訴
      人行動，如果要上廁所，會找人帶他去上廁所，因為怕告
      訴人跑掉，伊與被告壬○○負責向告訴人談還債一事。於
      本院九十六年八月九日準備程序中供稱：伊女友乙○○認
      為伊不會處理，所以叫其他被告來處理等語。(2)被告乙○○於警詢中供稱：伊有打電話叫丁○○、壬○○來幫伊拿
      別人欠伊的錢。(3)被告壬○○於警詢中供述：當時乙○○
      打電話給伊說，被告乙○○、己○○與告訴人在小歇紅茶
      店，要伊過去，伊就叫被告庚○○、甲○○一起過去吃飯
      ，看他們如何解決債務，伊有從褲子拿二顆子彈對告訴人
      說，如果不好好處理，就要用子彈丟他，伊有拜託被告丙○○以電腦查詢戊○○有無前科，是否為詐欺集團，被告
      丙○○後來又請同事查詢，之後有回覆伊沒有前科等語。
      (4)被告丁○○於警詢中供稱：被告乙○○打電話要伊與被
      告壬○○到小歇紅茶店，而被告壬○○要被告庚○○、甲○○開被告壬○○之汽車過去，當時被告乙○○、己○○
      再談告訴人詐騙錢的事情，伊有說告訴人都不管被告己○○、乙○○死活，他們二人經濟狀況不好，告訴人還是不
      賠錢等語。被告丁○○於偵查中供稱：被告乙○○有打電
      話給伊與被告壬○○說告訴人騙被告己○○的錢，約三百
      六十萬元左右，伊到小歇紅茶店時，告訴人、被告己○○
      、乙○○都在，伊就一起跟告訴人談，告訴人說跟此事與
      伊及壬○○無關，伊只是有站起來說為何可以騙被告乙○○的錢，後來被告壬○○叫告訴人把身上的錢先還，被告
      壬○○還有叫被告甲○○、庚○○跟告訴人一起去提款等
      語。(5)被告庚○○於警詢中供稱：被告壬○○打電話叫伊
      跟甲○○一起去小歇紅茶店，到現場後發現被告己○○、
      乙○○因為金錢糾紛與告訴人發生爭執，伊與甲○○有陪
      告訴人去郵局提款六萬元，伊與乙○○、甲○○帶告訴人
      去轉帳，後來告訴人有向伊借電話打電話給告訴人的母親
      ，之後伊與被告甲○○、丙○○前往蘆洲市○○路向告訴
      人母親拿錢時就被警察抓到。(6)被告甲○○於警詢供稱：
      被告壬○○有拿給伊告訴人之身分證、健保卡要伊去影印
      ，告訴人要去領錢，被告壬○○就叫伊跟庚○○一同陪告
      訴人去郵局領錢，後來伊與被告庚○○陪同告訴人至新竹
      商銀轉帳，回來後，有聽到告訴人打電話跟母親說因為投
      資拆夥需要錢，後來又說母親要送錢來，伊就跟被告庚○○走在被告壬○○與告訴人後面，但在不同路邊，後來被
      警方查獲，期間曾聽到被告己○○說錢的問題如果不解決
      ，大家朋友不要作，會撕破臉打你一頓，只知道有一次告
      訴人要上廁所，被告庚○○也跟著上廁所等語。(7)被告丙○○於警詢中供稱：當時下班打給被告壬○○，被告壬○○叫他過去小歇紅茶店，當時過去只聽到被告己○○口氣
      很大聲，一直叫對方還錢，且作勢要毆打告訴人但未出手
      ，有看到被告丁○○作勢要丟告訴人，也沒有丟等語。被
      告丙○○於審理中改稱：伊在警詢中沒有這樣講云云。然
      查，被告丙○○身為警務人員，其對於被告有緘默、選任
      辯護人等權利事項知之甚詳，且對於筆錄之法律效力應有
      所認知，其閱覽筆錄後親自簽名，於偵查中亦未表示對警
      詢筆錄任何意見，其嗣後於審理中改稱之詞，顯係推卸罪
      責之詞，毫無可信。(8)辛○○於警詢中證稱：被告乙○○
      要伊送本票及現金保管條過去，伊過去時，告訴人自己拿
      去簽本票，當時好像很驚嚇的樣子，簽完本票就跟被告庚○○、甲○○、壬○○、丙○○一同離去等語；於九十六
      年四月二十日偵查中辛○○證稱，當時覺得告訴人很害怕
      的樣子。嗣後辛○○雖於本院審理中改稱，告訴人當時很
      心虛，不是很害怕云云。然查，辛○○於警詢、偵查二度
      供稱當時拿本票給告訴人時，告訴人很害怕，檢察官問及
      告訴人有無受傷時，辛○○復供稱沒有，只是有點怕怕的
      感覺。「心虛」與「害怕」之意義截然不同，證人辛○○
      無法說明為何先前陳述告訴人很害怕，嗣後又變成很心虛
      ，其為被告乙○○、丁○○之雇主，於審理中證詞，顯然
      是因與被告乙○○、丁○○同庭而改變證詞，不足採信。
      綜合被告等人於警詢及偵查中之供述可知，告訴人與被告
      己○○、乙○○離開汽車美容店後，被告乙○○立刻以電
      話連絡被告丁○○、壬○○到小歇紅茶店一同處理告訴人
      積欠債務一事，被告壬○○又以電話通知被告庚○○、甲○○到上址，被告等人與告訴人併桌而坐，談論之事皆是
      告訴人與被告己○○之債權債務關係，期間由被告己○○
      、壬○○、乙○○、丁○○與告訴人談論債務解決方案，
      被告庚○○、甲○○負責看管告訴人，被告己○○、乙○○回到汽車美容店取走告訴人之皮包，之後被告壬○○指
      示被告庚○○、甲○○帶告訴人前往郵局提款六萬元，嗣
      後又帶告訴人至新竹企銀轉帳三萬元，告訴人並從皮包內
      取出二萬三千元，交給被告壬○○，被告壬○○並曾說要
      用子彈丟告訴人，嗣後又由被告甲○○影印告訴人之身分
      證、健保卡，告訴人當日多次打電話給母親丁秋雪借款，
      相約翌日凌晨在徐匯中學取款，並由被告壬○○、丙○○
      、庚○○、甲○○帶同告訴人前往取款等情，均核與告訴
      人指證之過程相符，又與0000000000、000
      0000000、0000000000、000000
      0000號之通聯紀錄相符，復有本票、現金保管條、身
      分證影本、健保卡影本、匯款交易明細表、子彈造型金屬
      物二顆、新臺幣八萬元可稽。是告訴人之指陳與被告等人
      警詢及內勤檢察官訊問之供述內容之相異處僅在於被告等
      人是否有以恐嚇方式迫使告訴人還錢？告訴人行動自由是
      否受不法剝奪？
    (三)經查，被告壬○○、庚○○、甲○○等人辯稱是告訴人不
      知道提款機位置所以應告訴人要求而陪同前往，並無限制
      自由云云。惟倘若告訴人不知道提款機位置，被告等人只
      需告知地點即可，何需一同前往，且多達二人、三人跟隨
      ，被告等人顯然係擔心告訴人逃走，而一路看管。又告訴
      人至郵局提款是由被告庚○○、甲○○一同前往，轉帳則
      是由乙○○、庚○○、甲○○一同前往，告訴人連上廁所
      ，均由庚○○跟隨在後，與告訴人母親取款時，亦由被告
      壬○○、庚○○、甲○○、丙○○跟隨在側，足見告訴人
      自到達小歇紅茶店起至為警方查獲被告等人為止，其人身
      行動自由均在被告等人控制下，無法自由離去。次查，證
      人潘玉山於偵查中證稱當時告訴人跟被告己○○、乙○○
      離開後，被告己○○與乙○○有再回來拿告訴人的皮包，
      當時問被告己○○為何告訴人不親自回來拿皮包，被告己○○稱因為他朋友不讓離開等語；又證人丁秋雪於警詢、
      偵查中證稱：一剛開始，告訴人打電話說急需用錢，要借
      十五萬元，伊說這麼晚要借錢作什麼，叫告訴人回家再說
      ，告訴人就把電話掛斷，後來有一名男子說告訴人欠他貨
      款，伊回答說伊的兒子沒有欠貨款，該男子又說家裡發生
      事情，急需用錢，伊說不認識他為何要借錢，之後那名男
      子又掛斷電話，後來有一通電話說今天沒拿到錢，就不放
      人，又說要拿十二萬元，如果沒拿到錢，要對伊的兒子不
      利，之後伊就報警處理，與對方約定在徐匯中學碰面，當
      時有看到被告庚○○、丙○○、甲○○，壬○○是有人叫
      老大之後，才走過來等語，足證告訴人行動自由受被告等
      人非法限制，無法自由離開，倘若如被告等人所言，告訴
      人出於自由意志返還上開金錢，何以不能親自至汽車美容
      店取回皮包，亦無法親自回家向母親丁秋雪借錢，且急迫
      於凌晨時刻清償，俱見告訴人指陳人身自由受被告等人非
      法限制。被告壬○○並出示子彈外型金屬物以恐嚇告訴人
      ，又以不還錢就要毆打及對家人不利之加害生命、身體等
      事恐嚇告訴人，被告己○○、丁○○作勢毆打，被告乙○○表示不簽本票就將人帶走，均使告訴人心生畏懼而提款
      、轉帳及交付現金、並向丁秋雪借款、簽發本票以清償債
      務。告訴人指陳之情形屬屬實在，被告等人辯稱之詞不符
      常情，毫無可信。
    (四)被告壬○○拜託被告丙○○用警用電腦查告訴人之前科，
      之後丙○○打電話回五股分駐所請同事代為查詢，被告丙○○之同事回覆沒有前科，被告丙○○轉告被告壬○○告
      訴人沒有前科等情，業據被告壬○○於警詢中供述無誤，
      核與證人彭達鉦於偵查中之證稱丙○○撥打電話給伊，以
      告訴人之身分證號碼查明前科，嗣後有回覆被告丙○○說
      告訴人沒有前科等語相符，復有職務報告、查詢作業資料
      、電話通聯紀錄紀錄可參。被告丙○○身為警務人員，如
      認為告訴人為可疑人士，為求績效而自動查詢前科，何需
      將此職務上應保管之秘密告知非警務人員之被告壬○○，
      顯見被告壬○○教唆被告丙○○洩漏國防以外應秘密之前
      科資料，確屬實在。
    (五)辯護人以小歇紅茶店係公眾場所，被告等人不會在公眾場
      所犯罪，且告訴人有大聲呼救之可能性云云。然查，告訴
      人甫一到小歇紅茶店，即有不認識之被告壬○○、丁○○
      、庚○○、甲○○趕到，告訴人見對方人多，況被告壬○○出言恐嚇，表示如果不還錢要抓去打，並出示子彈造型
      之物，揚言要用子彈丟被告，並因握有被告身分證件資料
      ，如果告訴人跑掉，會對告訴人家人不利，被告丁○○、
      己○○並作勢毆打等情，均足以使告訴人心生畏懼，而告
      訴人亦到庭證稱當時音量不會很大，上開恐嚇言語足以使
      被告畏懼，並非必以大聲恫嚇方使人心生畏懼。又小歇紅
      茶店之員工宋佳怡、黃智勇雖於偵查中證稱沒有看到被告
      等人與告訴人有吵架或爭執，惟渠等為店內員工，除了點
      菜、送餐點飲料時才與被告等人接觸，並非全程注意被告
      等人，渠等證詞不足以對被告為有利之認定。
    (六)再按共同正犯間，非僅就其自己實施之行為負其責任，並
      在犯意聯絡之範圍內，對於其他共同正犯所實施之行為，
      亦應共同負責；共同實施犯罪行為之人，在合同意思範圍
      以內，各自分擔犯罪行為之一部，相互利用他人之行為，
      以達其犯罪之目的者，即應對於全部所發生之結果，共同
      負責；共同正犯間，非僅就其自己實施之行為負其責任，
      並在犯意聯絡之範圍內，對於其他共同正犯所實施之行為
      ，亦應共同負責，即共同正犯，只須具有犯意聯絡及行為
      分擔，而不問犯罪動機起於何人，亦不問每一階段犯行是
      否均經參與，皆無礙於共同正犯之成立（最高法院三十二
      年上字第一九○五號判例意旨可供參照），是依據告訴人
      之指述、被告甲○○、被告丙○○之供述及證人黃智勇之
      證述，可知被告等人在小歇紅茶店併桌而坐或者附近，被
      告等人與告訴人對話之內容、動作，彼此皆知，被告己○○、乙○○、壬○○、丁○○自始即為解決告訴人與己○○之間債務關係，係由被告乙○○主導本件討債事宜，主
      動邀集友人丁○○、壬○○協助討債，告訴人所交付之現
      金八萬三千元由被告壬○○轉交給被告乙○○、告訴人轉
      帳三萬元亦進入被告乙○○使用之許盛竹上開帳戶內，且
      由乙○○電話聯絡辛○○提供本票、保管條，並由壬○○
      出言恫嚇，被告己○○、丁○○作勢毆打恐嚇告訴人，被
      告庚○○、甲○○並負責看管告訴人，一路帶同告訴人領
      款、轉帳、影印證件，最後至徐匯中學取款，被告己○○
      、乙○○、壬○○、丁○○、庚○○、甲○○間就非法剝
      奪告訴人行動自由之犯行，互有有犯意聯絡、行為分擔應
      全部發生之結果，共負其責。被告丙○○雖於告訴人提款
      、轉帳之後始抵達小歇紅茶店，然其到現場後，與告訴人
      等人併桌而坐，聽聞被告己○○大聲要告訴人還錢，看到
      被告己○○、丁○○作勢要毆打告訴人，甚至與被告壬○○、庚○○、甲○○帶同告訴人一起至徐匯中學取款直至
      警方查獲，其嗣後加入被告壬○○等人妨害自由犯行，為
      共同正犯，堪予認定。
二、按刑法第三百零二條第一項之剝奪他人行動自由罪，以私行
    拘禁或以其他非法方法，剝奪人之行動自由為要件。所謂非
    法方法，當包括強暴、脅迫、恐嚇等足以剝奪他人行動自由
    之情形在內。故剝奪他人行動自由所實施之非法方法，縱合
    於刑法第三百零五條恐嚇危害安全之情形，仍應視為剝奪他
    人行動自由之部分行為，不應再論以該恐嚇危害安全罪。被
    告己○○、乙○○、丁○○、壬○○、庚○○、甲○○、丙○○等人恫稱告訴人如果不解決債務，就抓去打，如果跑掉
    ，就去他家放火等以加害生命、身體、財產之事恐嚇，剝奪
    告訴人行動自由，以達成討債之目的，其恐嚇危害安全行為
    應包括在剝奪行動自由之犯意內。核被告己○○、乙○○、
    丁○○、壬○○、庚○○、甲○○、丙○○所為，係犯刑法
    第三百零二條第一項之罪，公訴人認為另有刑法第三百零五
    條之罪，容有誤會。被告等人就妨害自由罪，有犯意聯絡、
    行為分擔，應論以共同正犯。又按刑法第一百三十二條第一
    項所謂「應秘密」者，係指文書、圖畫、消息或物品等與國
    家政務或事務上具有利害關係而應保守之秘密者而言。自非
    以有明文規定為唯一標準。查個人之車籍、戶籍、口卡、前
    科、通緝、勞保等資料及入出境紀錄或涉個人隱私或攸關國
    家之政務或事務，均屬應秘密之資料，公務員自有保守秘密
    之義務。被告丙○○職司警察工作，明知而故予洩漏，除侵
    害個人法益外復侵害國家之法益，應論以刑法第一百三十二
    條第一項洩漏中華民國國防以外應秘密之消息罪。被告壬○○教唆無犯意之被告丙○○洩漏國防以外之秘密，為教唆犯
    ，依其所教唆之罪處罰。被告丙○○利用不知情之彭達鉦查
    詢前科，為間接正犯。刑法第一百三十二條已就公務員之身
    分已有特別規定，無需依刑法第一百三十四條規定加重其刑
    ，又被告丙○○所犯妨害自由罪，告訴人根本不知丙○○為
    警察，業據告訴人指陳在卷，足見被告丙○○並非利用職務
    上權利、機會、方法犯罪，亦無需該條規定至加重其刑，公
    訴人容有誤會。爰審酌被告等人素行、被告己○○認為遭告
    訴人欺騙而投資失利、委託告訴人處理押租金之事告訴人並
    未處理，因而委由女友被告乙○○邀同友人被告丁○○、壬○○，再由被告壬○○邀集被告庚○○、甲○○、丙○○等
    人一同以妨害自由方式追討債務、渠等犯罪手段、參與程度
    、對告訴人所生危害、被告壬○○教唆員警丙○○洩漏國防
    以外之應秘密之消息、被告己○○與告訴人達成和解及被告
    等人犯後猶否認犯行等一切情狀，分別量處如主文所示之刑
    。又被告等人犯行在九十六年四月二十四日之前，所犯之罪
    均合乎減刑要件，依中華民國九十六年罪犯減刑條例第二條
    第一項第三款規定減輕其刑，並依同條例第九條規定諭知如
    易科罰金之折算標準，又被告壬○○、丙○○部分定其應執
    行之刑。扣案之子彈外型之金屬物二顆，為被告壬○○所有
    供犯罪所用之物，依刑法第三十八條第一項第二款規定沒收
    。
三、至於起訴書認為被告己○○、乙○○至汽車美容店以恐嚇危
    害安全等事使告訴人一同前往小歇紅茶店云云，然告訴人證
    稱當時被告己○○並無恐嚇情形，只是說今天不解決就一直
    站在門口等，伊怕影響友人之生意，因此同意離開等語，足
    見當時被告己○○等人尚未有恐嚇及妨害自由等犯行，公訴
    人對此容有誤會。又「刑法第三百四十六條第一項之恐嚇罪
    ，係以意圖為自己或第三人不法所有為構成要件之一，若僅
    以恐嚇方法使人交付財物，而並無不法所有之意圖者，縱令
    其行為或可觸犯他項罪名，要無由成立本條之恐嚇罪。」，
    最高法院二十四年上字第三六六六號著有判例可參。是被告
    己○○與告訴人間確實有保養品投資及房屋租賃押租金等債
    權債務問題，在本件事件發生前，雙方均未就債權債務釐清
    ，遲至九十六年八月被告己○○交保後，告訴人始與被告己○○和解，業據告訴人於審理中證述實在，復有和解書在卷
    可按，被告己○○與告訴人間確有債權債務，被告乙○○等
    人為被告己○○追討債務，渠等被告等人主觀上並無不法意
    圖，縱以恐嚇方式使告訴人主動交付財物，亦與恐嚇取財犯
    行有間，檢察官認為被告等人涉另有恐嚇取財犯行，應分論
    併罰，均有所誤會，附此敘明。
據上論斷，應依刑事訴訟法第二百九十九條第一項前段，刑法第
二十八條、第二十九條、第三百零二條第一項、第一百三十二條
第一項、第五十一條第五款、第四十一條第一項前段、第三十八
條第一項第二款，刑法施行法第一條之一，中華民國九十六年罪
犯減刑條例第二條第一項第三款、第七條、第九條，判決如主文
。
本案經檢察官顏妃琇到庭執行職務。
中    華    民    國    97    年    1     月    10    日
                  刑事第八庭審判長法  官  潘翠雪
                                  法  官  王士珮
                                  法  官  絲鈺雲
以上正本證明與原本無異
如不服本判決應於送達後10日內向本院提出上訴狀
                                  書記官  蔡美如
中    華    民    國    97    年    1    月    14    日
附錄本案論罪科刑法條全文：
刑法第一百三十二條
公務員洩漏或交付關於中華民國國防以外應秘密之文書、圖畫、
消息或物品者，處三年以下有期徒刑。
因過失犯前項之罪者，處一年以下有期徒刑、拘役或三百元以下
罰金。
非公務員因職務或業務知悉或持有第一項之文書、圖畫、消息或
物品，而洩漏或交付之者，處一年以下有期徒刑、拘役或三百元
以下罰金。
刑法第三百零二條
私行拘禁或以其他非法方法，剝奪人之行動自由者，處五年以下
有期徒刑、拘役或三百元以下罰金。
因而致人於死者，處無期徒刑或七年以上有期徒刑，致重傷者，
處三年以上十年以下有期徒刑。
第一項之未遂犯罰之。


司法院資訊處製作；財團法人民間司法改革基金會備份。
